臺灣士林地方法院刑事判決
                                   110年度審訴字第487號
公  訴  人  臺灣士林地方檢察署檢察官
被      告  呂煥霖


選任辯護人  黃丁風律師
上列被告因違反毒品危害防制條例案件，經檢察官提起公訴（10
9 年度偵字第20058 號），本院判決如下：
    主  文
呂煥霖犯如附表「宣告罪刑」欄所示之罪，各處如附表「宣告罪
刑」欄所示之刑。應執行有期徒刑陸年。
扣案之VIVO廠牌行動電話壹支（IMEI：000000000000000號，含
門號0000000000號SIM卡壹張）、分裝夾鏈袋陸拾陸個均沒收；
未扣案之犯罪所得新臺幣伍仟捌佰元沒收，於全部或一部不能沒
收或不宜執行沒收時，追徵其價額。
    事  實
一、呂煥霖明知甲基安非他命係屬毒品危害防制條例第2 條第2 
    項第2 款規定之第二級毒品，依法不得持有、販賣，竟基於
    販賣第二級毒品以營利之犯意，持其所有之VIVO廠牌行動電
    話（IMEI：000000000000000號，搭配0000000000號門號使
    用）透過LINE通訊軟體與王立德聯絡後，分別於附表編號1 
    至3 所示時間、地點，以附表編號1 至3 所示價格、數量販
    賣第二級毒品甲基安非他命予王立德。嗣經警於民國109 年
    9 月21日17時25分許，持本院核發之109 年聲搜字第839號
    搜索票至呂煥霖位於新北市○○區○○街000 號住處搜索，當場
    扣得吸食器1 組、殘渣袋4 包、鏟管（吸管）1 支、上開行
    動電話1 支、分裝夾鏈袋66個等物，始悉上情。
二、案經新北市政府警察局淡水分局報告臺灣士林地方檢察署檢
    察官偵查起訴。
    理  由
壹、程序部分
　　按刑事訴訟法第159 條第1 項雖規定，被告以外之人於審判
    外之言詞或書面陳述，除法律有規定者外，不得作為證據。
    惟同法第159 條之5 第1 項、第2 項已規定，經當事人於審
    判程序同意作為證據，法院審酌該言詞陳述或書面陳述作成
    時之情況，認為適當者，亦得為證據。當事人、代理人或辯
    護人於法院調查證據時，知有第159 條第1 項不得為證據之
    情形，而未於言詞辯論終結前聲明異議者，視為有前項之同
    意（指同條第1 項之同意作為證據），此乃第159 條第1 項
    所容許，得作為證據之例外規定之一。查本判決下列所引用
    被告以外之人於審判外陳述，固屬傳聞證據，惟檢察官並未
    爭執其證據能力，被告呂煥霖、辯護人則表示同意作為證據
    ，且迄至本院言詞辯論終結前均未聲明異議，本院審酌該等
    證據作成時之情況，並無不當之情形，認以之作為證據應屬
    適當，依刑事訴訟法第159 條之5 規定，自得作為證據。
貳、實體部分
一、本院查：
  ㈠被告呂煥霖於警詢、偵查中已詳述本案交付毒品及收受款項
    等犯罪經過，並於本院準備程序及審理時坦承全部犯罪事實
    不諱（見偵查卷第10頁至第17頁、第109 頁至第115 頁、本
    院卷第56頁至第57頁、第100頁、第104頁），此外，復有證
    人王立德之證詞、指認犯罪嫌疑人紀錄表（指認人王立德）
    、監視錄影畫面截圖4 張、現場及扣案物照片12張、LINE對
    話紀錄翻拍照片10張、新北市政府警察局淡水分局搜索扣押
    筆錄、扣押物品目錄表、扣案行動電話1 支、分裝夾鏈袋66
    個等在卷可稽（見偵查卷第19頁至第26頁、第29頁至第30頁
    、第33頁至第37頁、第57頁至第69頁、第89頁至第95頁），
    足見被告前開任意性自白應與事實相符，堪予採信。
  ㈡按販賣毒品之所謂販賣行為，係行為人基於營利之目的，而
    販入或賣出毒品而言。販賣毒品者，其主觀上有營利之意圖
    ，且客觀上有販賣之行為，即足構成，至於實際上是否已經
    獲利，則非所問。又販賣各級毒品，係政府嚴予查緝之違法
    行為，而每次買賣之價量，亦隨時隨雙方關係之深淺、當時
    之資力、需求程度及對行情之認知等因素，機動的調整，因
    此販賣之利得，除經坦承犯行，或帳冊價量均記載明確外，
    委難查得實情，是縱未確切查得販賣賺取之實際差價，但除
    別有事證，足認係按同一價格轉讓，確未牟利之情形外，尚
    難執此認非法販賣之事證有所不足，致知過坦承者難辭重典
    ，飾詞否認者反得逞僥倖，而失情理之平；且毒品之價格不
    低，取得不易，苟無利可圖，應無甘冒被查緝法辦重刑之危
    險，平白無端從事販毒之交易，或無償為藥頭擔任送貨之工
    作，是以有償販賣毒品者，除非另有反證，證明其出於非營
    利之意思而為，概皆可認其係出於營利之意而為（最高法院
    93年度台上字第1651號、87年度台上字第3164號刑事判決意
    旨參照）。本案被告與王立德並非至親好友，倘非以牟利為
    其主要誘因及目的，應無甘冒被查緝法辦重刑之危險，平白
    無端轉讓毒品之可能，是其販入之價格必較售出之價格低廉
    ，而有從中賺取買賣差價牟利之意圖及事實，應屬符合論理
    法則且不違背社會通常經驗之合理判斷。又被告既有交付毒
    品予王立德並向其收取價金之客觀事實，業如前述，應足認
    被告確有藉販售第二級毒品甲基安非他命獲得一定利益之情
    ，故其主觀上就附表編號1 至3 所示交易，應均有販賣毒品
    以營利之意圖，至為灼然。
  ㈢綜上所述，本案事證明確，被告上開犯行洵堪認定，均應依
    法論科。
二、論罪科刑
  ㈠按甲基安非他命為毒品危害防制條例第2 條第2 項第2 款明
    定之第二級毒品，依法不得持有及販賣。是核被告呂煥霖於
    附表編號1 至3 所為，均係犯毒品危害防制條例第4 條第2
    項之販賣第二級毒品罪。被告各次持有第二級毒品甲基安非
    他命之低度行為，分別為前揭販賣之高度行為所吸收，均不
    另論罪。
  ㈡被告上開3 次犯行，犯意各別，行為互殊，應予分論併罰。
  ㈢被告前因公共危險案件，經本院以108 年度湖交簡字第538 
    號判決處有期徒刑2 月確定，於109 年3 月18日易科罰金執
    行完畢，有臺灣高等法院被告前案紀錄表在卷可憑，是其受
    有期徒刑之執行完畢後，5 年內故意再犯本件有期徒刑以上
    之數罪，均為累犯。本院審酌構成累犯之前案係公共危險案
    件，與本案各犯行之罪質均不相同，犯罪手段、動機及侵害
    法益種類亦屬有別，難認被告就本案各犯行具有特別惡性或
    刑罰反應力顯然薄弱之情，本院參酌司法院釋字第775 號解
    釋意旨，認尚無加重其法定最低度刑之必要，又被告所犯各
    罪之法定最高度刑為無期徒刑，依法亦均不得加重，附此敘
    明。
  ㈣又按犯毒品危害防制條例第4 條至第8 條、第10條或第11條
    之罪，供出毒品來源，因而查獲其他正犯或共犯者，減輕或
    免除其刑，毒品危害防制條例第17條第1 項定有明文。其立
    法旨意在於鼓勵被告具體提供其毒品上游，擴大追查毒品來
    源，俾有效斷絕毒品之供給，以杜絕毒品泛濫，祇須被告願
    意供出毒品來源之上手，因而查獲其他正犯或共犯者，即可
    邀減輕或免除其刑之寬典。所謂「供出毒品來源，因而查獲
    」，係指被告翔實供出毒品來源之具體事證，因而使有偵查
    （或調查）犯罪職權之公務員知悉而對之發動偵查（或調查
    ），並因而查獲者而言。被告於偵查中固供稱毒品來源為「
    林怡辰」或「林怡岑」等語（見偵查卷第111 頁、本院卷第
    76頁至第77頁），惟檢警機關未能因其供述而查獲該人，有
    新北市政府警察局淡水分局110 年8 月25日新北警淡刑字第
    1104335952號函及所附警員職務報告在卷可查（見本院卷第
    71頁至第73頁），是被告核無毒品危害防制條例第17條第1 
    項減刑規定之適用。
  ㈤另按犯毒品危害防制條例第4 條至第8 條之罪，於偵查及歷
    次審判中均自白者，減輕其刑，毒品危害防制條例第17條第
    2 項定有明文，此規定旨在鼓勵犯罪行為人自白悔過，以期
    訴訟經濟而節約司法資源。所謂「自白」，係指被告或犯罪
    嫌疑人自承全部或主要犯罪事實，而承認犯罪事實。就販賣
    毒品者而言，倘僅承認與購毒者合資購買或為購毒者代購毒
    品，而否認有營利之意圖，難認已對販賣毒品犯罪事實之全
    部或主要部分為自白，自無上開減輕規定之適用（最高法院
    109 年度台上字第4157號判決要旨可資參照）。被告於警詢
    及偵查時均否認有何營利意圖，且辯稱係無償幫忙王立德代
    購毒品甲基安非他命云云，揆諸前開說明，自無適用上揭減
    刑規定之餘地。
  ㈥刑法第59條所謂「犯罪之情狀顯可憫恕」，自係指裁判者審
    酌第57條各款所列事項以及其他一切與犯罪有關之情狀之結
    果，認其犯罪足堪憫恕者而言（即犯罪另有其特殊之原因與
    環境等等），即必於審酌一切之犯罪情狀，在客觀上顯然足
    以引起一般同情，認為縱予宣告法定最低刑度猶嫌過重者，
    始有其適用。查販賣第二級毒品罪之法定刑為「無期徒刑或
    10年以上有期徒刑」，然同為販賣第二級毒品之人，其原因
    動機不一，犯罪情節未必盡同，或有大盤毒梟者，亦有中、
    小盤之分，甚或僅止於吸毒者間為求互通有無之有償轉讓者
    亦有之，其販賣行為所造成危害社會之程度自屬有異，法律
    科處此類犯罪，所設之法定最低本刑卻同為「無期徒刑或1 
    0年以上有期徒刑」，不可謂不重。於此情形，應依被告客
    觀犯行與主觀惡性考量其情狀，是否確有可憫恕之處，適用
    刑法第59條之規定酌量減輕其刑，期使個案裁判之量刑，能
    斟酌至當，符合罪刑相當原則及比例原則。本案被告於附表
    編號1至3 各係以新臺幣（下同）1,000 元、2,300元、2,50
    0 元之代價販賣甲基安非他命1 小包予王立德，數量較微，
    且價金不多，以其犯罪情節而論，仍不脫為求與毒友間互通
    有無並賺取些許施用利潤之情形，且係於數日內所為，而非
    長期大量交易，足見其非販賣毒品之大、中盤商，尚非重大
    惡極，相較於長期、大量販賣毒品之真正毒梟、販毒集團而
    言，其於本案數犯行對社會秩序與國民健康之危害，顯然不
    成比例，為求與真正長期、大量販毒之惡行區別，本院衡酌
    其上開犯罪情狀，認對其處以本罪法定最輕本刑10年以上有
    期徒刑已嫌過重，在客觀上應足以引起一般人之同情，確有
    法重情輕之失衡情狀，爰就被告於附表編號1至3所為犯行均
    依刑法第59條之規定減輕其刑。
  ㈦爰審酌被告不思以正當途徑獲取財物，竟無視於毒品對於身
    心健康之戕害及國家對於杜絕毒品犯罪之禁令，販賣毒品牟
    利，致使毒害蔓延並增加施用毒品人口，其犯罪所生危害非
    輕，實應予嚴懲。惟念被告於本院終能坦承犯行，兼衡其犯
    罪動機、目的、販賣之第二級毒品甲基安非他命數量非鉅、
    販賣之次數、所得利益、所生危害，暨其高職畢業之教育智
    識程度、未婚、家境小康、從事臨時工之家庭生活經濟狀況
    等一切情狀，分別量處如附表編號1至3「宣告罪刑」欄所示
    之刑。復考量本案被告所犯各罪時間相近、罪質相同等情，
    定其應執行之刑如主文所示。
三、沒收
  ㈠扣案之VIVO廠牌行動電話1支（IMEI：000000000000000號，
    含門號0000000000號SIM卡1張）、分裝夾鏈袋66個，均係被
    告供本案販賣毒品聯繫或分裝之工具，業據被告供明在卷（
    見本院卷第57頁），而為本案附表編號1至3所示犯行所用之
    物，不問屬於犯罪行為人與否，均應依毒品危害防制條例第
    19條第1 項之規定宣告沒收。
  ㈡被告於附表編號1 至3 所示交易金額，均為其犯罪所得，既
    未扣案，均應依刑法第38條之1 第1 項前段、第3 項之規定
    宣告沒收，並於全部或一部不能沒收或不宜執行沒收時，追
    徵其價額。
  ㈢至扣案之吸食器1 組、殘渣袋4 包、鏟管（吸管）1 支，業
    經被告否認係供本案販賣第二級毒品犯行所用之物（見本院
    卷第57頁），且依卷內現存事證，難認與本案犯行相關，爰
    均不予宣告沒收，附此指明。
據上論斷，應依刑事訴訟法第299 條第1 項前段，毒品危害防制
條例第4 條第2 項、第19條第1 項，刑法第11條、第47條第1 項
、第59條、第51條第5 款、第38條之1 第1 項前段、第3 項，判
決如主文。
本案經檢察官黃子宜提起公訴，檢察官蔡元仕到庭執行職務。
中    華    民    國   110    年    10    月    27    日
                  刑事第九庭審判長法  官  李育仁
                                  法  官  陳彥宏
                                  法  官  蘇怡文
以上正本證明與原本無異。　　　　　　　　　　　　　　　　
如不服本判決應於收受送達後20日內向本院提出上訴書狀，並應
敘述具體理由。其未敘述上訴理由者，應於上訴期間屆滿後20日
內向本院補提理由書（均須按他造當事人之人數附繕本）「切勿
逕送上級法院」。因疫情而遲誤不變期間，得向法院聲請回復原
狀。
                                  書記官  林孟君
中　　華　　民　　國　　110 　年　　10　　月　　27　　日
附錄本案論罪科刑法條全文：
毒品危害防制條例第4 條
製造、運輸、販賣第一級毒品者，處死刑或無期徒刑；處無期徒
刑者，得併科新臺幣3 千萬元以下罰金。
製造、運輸、販賣第二級毒品者，處無期徒刑或10年以上有期徒
刑，得併科新臺幣1 千5 百萬元以下罰金。
製造、運輸、販賣第三級毒品者，處7 年以上有期徒刑，得併科
新臺幣1 千萬元以下罰金。
製造、運輸、販賣第四級毒品者，處5 年以上12年以下有期徒刑
，得併科新臺幣5 百萬元以下罰金。
製造、運輸、販賣專供製造或施用毒品之器具者，處1 年以上7
年以下有期徒刑，得併科新臺幣150 萬元以下罰金。
前五項之未遂犯罰之。

附表：
編號 時間 地點 犯罪事實（新臺幣） 宣告罪刑及沒收 1 109年7月15日7 時14分許 新北市○○區○○街0段000巷00弄00號 呂煥霖於左列時間、地點，以1,000元之價格販賣第二級毒品甲基安非他命1 小包予王立德，並收取現金而完成毒品交易。 呂煥霖犯販賣第二級毒品罪，累犯，處有期徒刑伍年貳月。 2 109年7月18日19時7 分至10分許 同上址 呂煥霖於左列時間、地點，以2,300元之價格販賣第二級毒品甲基安非他命1 小包予王立德，並收取現金而完成毒品交易。 呂煥霖犯販賣第二級毒品罪，累犯，處有期徒刑伍年肆月。 3 109年7月27日21時26分至30分許 同上址 呂煥霖於左列時間、地點，以2,500元之價格販賣第二級毒品甲基安非他命1 小包予王立德，並收取現金而完成毒品交易。 呂煥霖犯販賣第二級毒品罪，累犯，處有期徒刑伍年肆月。